臺灣臺中地方法院刑事判決　　　　　　94年度重訴字第3062號
公　訴　人　臺灣臺中地方法院檢察署檢察官
被　　　告　丁○○
選任辯護人　黃呈利律師
上列被告因殺人案件，經檢察官提起公訴（九十四年度偵字第一
四六一二號），本院判決如下：
    主    文
丁○○殺人，處有期徒刑拾伍年。扣案之殺豬刀壹把，沒收。
    犯罪事實
一、丁○○與蘇銘聰係鄰居，丁○○經營豬肉攤，而蘇銘聰則從
    事販售家庭五金及服飾為業，丁○○與蘇銘聰之前曾因停車
    毀損問題，起糾紛，進入法院訴訟之後，雙方即互不往來。
    丁○○於民國九十四年八月九日十五時許，出門前往臺中縣
    大肚鄉○○路一五五巷三五號其表弟乙○○住處，與其表弟
    乙○○共同飲用私釀米酒，丁○○因酒醉在乙○○住處睡著
    ，待丁○○醒來後，乙○○即與妻子謝珍華於九十四年八月
    九日二十一時許，開車送丁○○返回其臺中縣大肚鄉○○街
    九號住處，丁○○與乙○○不知何故起口角爭執，乙○○夫
    妻即行離去，丁○○欲跟隨出門，丁○○之妻甲○○見丁○○已呈酣醉狀態，即推丁○○要求留在家中休息，丁○○因
    酒醉以致無法站穩而跌倒撞破豬肉攤裝肉鬆用之玻璃罐，甲○○彎腰撿拾碎玻璃時，丁○○即在店門前隨地尿尿，正好
    瞧見關店後正在對面路邊活動休息之蘇銘聰，丁○○在酣醉
    之狀態下，誤認為蘇銘聰出言指摘其隨地尿尿，憤而對蘇銘
    聰出言表示：「我在我家門口尿尿也不行嗎？」，之後丁○○仍氣憤難平，竟基於殺人之犯意，於九十四年八月九日二
    十一時二十五分許，自其住處門前洗手台下，執持其所有之
    豬肉刀一把，朝臺中縣大肚鄉○○村○○街十一號前即蘇銘
    聰所站立之位置走去，趁蘇銘聰毫無防備之情況下，以台語
    說出「乎你死」之話語後，即以右手持前開殺豬刀朝蘇銘聰
    右頸部位猛刺一刀，致使蘇銘聰因右頸下7×2.5×12公分之
    刺割創傷，深及左頸動脈、氣管等，而大量出血當場休克倒
    臥在地，經送醫急救不治死亡，丁○○見蘇銘聰流血倒地後
    ，驚慌之餘，乃將前開殺豬刀隨手棄置在路旁，並返回其住
    處拿取自小貨車鑰匙後，衝往其停車處，駕車自臺中縣大肚
    鄉前往位於臺中市區之省立臺中二中宿舍，欲找尋其就學中
    之兒子，因學校警衛不讓其進入而作罷，丁○○乃再駕車返
    回臺中縣大肚鄉○○村○○路其所經營之養豬場附近之廢棄
    砂石場睡覺；丁○○之妻於丁○○逃離現場後，在現場發現
    丁○○平日殺豬使用之前開殺豬刀一把棄置在地，乃撿拾回
    家，放回住處門前洗手台下之原先放置位置。嗣於九十四年
    八月十日十時十分許，在臺中縣大肚鄉○○村○○路附近之
    廢棄砂石場，為警查獲丁○○，並在臺中縣大肚鄉○○街九
    號丁○○住處門前洗手台下，查獲丁○○所有供殺人使用之
    殺豬刀一把。
二、案經臺灣臺中地方法院檢察署檢察官相驗後自動檢舉偵查起
    訴。
    理    由
一、訊據被告丁○○對於上揭時地，執持殺豬刀砍殺被害人蘇銘
    聰右頸部，致使被害人蘇銘聰因右頸下之刺割創傷，而大量
    出血，送醫急救不治死亡等情，業經坦認屬實，核與現場目
    擊證人即被害人蘇銘聰之子戊○○於警詢、偵查及本院審理
    中之證述內容、被害人蘇銘聰之妻丙○於警詢中之指述情節
    、現場目擊證人即被告之妻甲○○於警詢及本院審理中之證
    述內容、證人即被告表弟乙○○之妻謝珍華及證人即承辦員
    警巫嘉榮於本院審理中之證述內容均屬相符，並有刑案現場
    測繪圖二份（參照相驗卷第十一、十八頁）、案發現場照片
    三十八張（參照相驗卷第十二至十三頁、第十九至三三頁）
    、查獲現場位置圖一份（參照警卷第十七頁）、被告為警查
    獲時之酒精濃度測試資料一份（參照警卷第二六頁）在卷可
    稽，復有扣案之殺豬刀一把為證；又被害人蘇銘聰因被告以
    殺豬刀刺其右頸部之行為，因而受有右頸下7×2.5×12公分
    之刺割創傷，深及左頸動脈、氣管等，當場大量出血休克倒
    臥在地，經送醫急救，到院前即不治死亡等情，亦據臺灣臺
    中地方法院檢察署檢察官相驗屬實，製有相驗筆錄一份（參
    照相驗卷第三四頁）、解剖筆錄一份（參照相驗卷第四九頁
    ）在卷可參，並有光田綜合醫院總院法醫參考病歷摘要一份
    （參照相驗卷第十四頁）、臺灣臺中地方法院檢察署相驗屍
    體證明書一份（參照相驗卷第五一頁）、臺灣臺中地方法院
    檢察署解剖鑑定報告書一份（參照相驗卷第五二至五九頁）
    、相驗照片三十張（參照相驗卷第六二至七二頁、第七七至
    八三頁）在卷足憑，被害人蘇銘聰確實係因被告砍殺其右頸
    部之行為，造成其受有上胸部頸下方靠右一刺割創傷，並切
    割氣管、切斷左頸動脈，導致大量出血休克，到醫院前不治
    死亡，由此可知，被告之砍殺行為與被害人蘇銘聰之死亡結
    果間，具有直接之因果關係存在，應堪認定。再者，經本院
    依據公訴檢察官之聲請向法務部法醫研究所函詢被告於案發
    當時之酒精濃度結果，認為：被告於九十四年八月十日上
    午十一時十六分，進行酒精濃度檢測，測得之呼氣酒精濃度
    為0.31㎎／Ｌ，推算案發當時之血中酒精濃度為62㎎／Ｌ（
    血中酒精濃度約為呼氣酒精濃度之2000倍換算）；因人體
    之代謝作用，血液中酒精濃度通常每小時下降約10～20㎎／
    dL ，依據被告酒測時間為肇事後13小時又51分，由檢測時
    所得之數據推算肇事當時（九十四年八月九日二十一時二十
    五分）其血中酒精濃度約為200.5～339.0㎎／dL（即0.201
    ﹪～0.339 ﹪）；一般未曾沾酒的人在血中酒精濃度達到
    0.03 ﹪，便會有工作能力的影響，而經常飲酒的人可能在
    血中濃度達到0.07﹪～0.10﹪時才會受影響，依據上揭推算
    被告肇事當時血中酒精濃度為0.201﹪～0.339﹪而言，一般
    可能出現深醉（即強度酩酊）、噁心、嘔吐、意識混亂、步
    行困難、言語不清、記憶力喪失等狀況，此有法務部法醫研
    究所九十四十月二十五日法醫毒字第0940004544號函一份在
    卷可按（參照本院卷第四十頁），佐以證人即被告之妻甲○○於警詢中證稱：「我先生幾乎每日都會喝酒，但是已經很
    久沒喝這麼醉了。」等語（參照相驗卷第九頁），則以被告
    每日均有飲酒之習慣觀之，案發當天被告之酒精濃度亦已超
    出平日之限度，因此，被告於案發當時確實係處於酣醉狀態
    ，亦堪認定。續以，依據目擊證人即被害人蘇銘聰之子戊○○於本院審理中到庭證稱：「當時我們家正在收店，我站在
    家門口，我父親站在我家對面房子的前面，我看到我父親也
    看到被告從我父親所站立的房子隔壁走出來，慢慢接近我父
    親，剛開始我沒有看到被告有拿刀，直到被告靠近我父親，
    把手伸到胸前上來，我才發現被告手上拿了一把殺豬刀，當
    時候被告用右手反握殺豬刀，由上而下刺向我父親的右上胸
    口的方向。被告刺完之後，立刻就把刀子拔出來，‧‧‧，
    然後就朝菜市場的方向跑掉了。」等語（參照本院卷第五三
    頁），佐以被告於九十四年八月十日本院為羈押訊問時供稱
    ：「我有拿刀，並刺殺蘇銘聰一刀，那是我喝酒後與他發生
    口角，失控才刺他，我本來只是想恐嚇他而已。」等語（參
    照本院九十四年度聲羈字第一０六０號刑事卷第五頁），被
    告確有刺殺被害人蘇銘聰之故意，而以被告從事殺豬業，本
    身為身強體健、孔武有力，又被告下手之部位係人體最重要
    亦最直接致命之右頸部位，同時傷及被害人蘇銘聰之氣管、
    左頸動脈，可見被告動手砍殺被害人蘇銘聰時下手之深，而
    被害人蘇銘聰一刀斃命，更見被告手段之殘忍，由此可知，
    被告並非係出於傷害他人身體之犯意；且被告於九十四年八
    月十日在本院明確供稱僅為恐嚇被害人蘇銘聰一時失控等語
    ，佐以被告於檢察官相驗後訊問時供稱：「（刺完被害人蘇
    銘聰一刀後，）我開我的小貨車到臺中二中的宿舍要找我兒
    子，但守衛不讓我進去，我就回到大肚，睡在一個土地廟前
    ，睡醒後警察就找到我了。」等語（參照相驗卷第三六頁）
    ，事後於本院審理中供稱：「當時我聽到有人慘叫一聲，我
    才驚醒，我先回家，拿小貨車鑰匙，再跑到大興街尾停車處
    開車。」、「我一邊開車一邊心想，我做錯事情了，要去看
    我兒子，要交代他好好唸書，可是沒有碰到我兒子。」、「
    我聽到被害人慘叫一聲，我驚醒過來，我知道我有刺他一刀
    ，我自己有嚇一跳。」等語（參照本院卷第七十至七一頁）
    ，被告雖處於酣醉之狀態，然對於殺人闖禍之事，仍有所警
    覺，並知返家拿取貨車鑰匙，自臺中縣大肚鄉停車處駕車前
    往臺中市區，找尋其子，之後再返回臺中縣大肚鄉○○路○○路其所經營之養豬場附近之廢棄砂石場睡覺休息，臺中縣
    大肚鄉到臺中市區○路途遙遠，被告雖於行兇前曾大量飲酒
    ，卻尚能安然駕車，未發生交通事故，且仍清楚知悉自己停
    車之位置，更知要找尋兒子交代事情，再參酌被告事後仍能
    明確記得行兇所用之殺豬刀是取自住處門前洗手台下（參照
    相驗卷第三六頁），益徵被告於案發當時雖因飲酒酣醉，然
    尚未達到精神耗弱或心神喪失之狀態，從而，觀諸上情，足
    認被告確係基於故意殺人之犯意，並非出於傷害之犯意而為
    此行為。被告自白供述與現有事證相符，應堪置信。本件事
    證已臻明確，被告犯行，洵堪認定。
二、查：被告以殺豬刀猛刺被害人蘇銘聰右頸部一刀，致使被害
    人蘇銘聰受有右頸下7×2.5×12公分之刺割創傷，深及左頸
    動脈、氣管等，而大量出血當場休克倒臥在地，經送醫急救
    不治死亡，可見被告用力甚猛、殺意甚堅，其具有殺人之故
    意，至為明確。核被告所為，係犯刑法第二百七十一條第一
    項之殺人罪。另以，按上訴人雖有數次因酒精戒斷而引起震
    顫性譫妄之狀況，然其案發時並不處於上述情況之中即當天
    其所飲之酒量雖比平常多，但其尚能清楚描述事情發生之經
    過，猶記憶用手打被害人臉部數下，並無記憶喪失症狀，其
    所呈現酩酊之狀態，尚未臻於病態，而僅屬於單純及一般性
    之酩酊之程度，故上訴人犯罪之精神狀態，並未達於精神耗
    弱之程度（最高法院七十九年度台上字第五一五伍號著有裁
    判）。被告於案發當時雖因飲酒過量，而處於酣醉狀態，然
    被告對於持刀砍殺被害人蘇銘聰致死之情，清楚記憶，僅係
    對於細節問題沒有印象，佐以被告於殺人闖禍後，仍知駕車
    逃離現場之舉，可見被告於案發當時並未達到精神耗弱之狀
    態，僅屬自我控制力較低落之程度而已，自無適用刑法第十
    九條第二項予以減輕其刑之餘地，附此敘明。爰審酌被告於
    飲酒酣醉後，誤認被害人蘇銘聰對其挑釁，乃憤而持刀砍殺
    被害人蘇銘聰致死，可見被告用力之猛烈、下手之殘忍；又
    被告平日以殺豬為業，執持殺豬刀朝被害人蘇銘聰右頸部砍
    殺一刀斃命，被告行兇之部位，針對被害人蘇銘聰之頸部要
    害，足徵被告殺人犯意之堅；而被告之殺人手段，近似於被
    告平日宰殺豬隻之方法，更徵被告對於人類生命價值之嚴重
    忽視、未予尊重；被告一時衝動之行為，更嚴重破壞被害人
    蘇銘聰家庭之圓滿，造成永難彌補之傷害，被告於犯罪後，
    雖於本院中一再表示願意以其名下之不動產變賣後賠償被害
    人家屬，然迄於本院審理時被告仍未與被害人家屬達成和解
    ，且被告於案發後，並未主動自首或投案，考量被告於犯罪
    後，業經坦承全部犯行等一切情狀，量處如主文所示之刑，
    以示懲儆。
三、扣案之殺豬刀一把，係屬被告所有供犯罪所用之物，業據被
    告供述屬實，爰依刑法第三十八條第一項第二款之規定，併
    予諭知沒收。
據上論斷，應依刑事訴訟法第二百九十九條第一項前段，刑法第
二百七十一條第一項、第三十八條第一項第二款，判決如主文。
中　　華　　民　　國　　94　　年　　12　　月　　28　　日
                  刑事第五庭    審判長法  官  賴恭利
                                      法  官  劉麗瑛
                                      法  官  巫淑芳
上正本證明與原本無異。
如不服本判決，應於送達後十日內向本院提出上訴狀（須附繕本
），上訴於臺灣高等法院臺中分院。
                                      書記官  王麗麗
中　　華　　民　　國　　94　　年　　12　　月　　28　　日
附錄論罪科刑法條：
中華民國刑法第271條：
殺人者，處死刑、無期徒刑或十年以上有期徒刑。
前項之未遂犯罰之。
預備犯第一項之罪者，處二年以下有期徒刑。
